【裁判字號】    95,交簡上,149
【裁判日期】    950731
【裁判案由】    公共危險等
【裁判全文】
臺灣高雄地方法院刑事判決           95年度交簡上字第149號
上  訴  人  乙○○
即  被  告
上列上訴人因公共危險等案件，不服本院高雄簡易庭95年度交簡
字第919 號中華民國95年5 月19日刑事簡易判決（聲請簡易判決
處刑案號：臺灣高雄地方法院檢察署95年度偵字第7944號），提
起上訴，本院管轄之第2 審合議庭判決如下：
      主  文
上訴駁回。
乙○○緩刑貳年。
    事  實
一、乙○○於民國95年1 月25日8 時10分許，駕駛車牌號碼G8-80
    63號自小客貨車，沿高雄市前鎮區○○○路由東向西方向行
    駛，途經高雄市前鎮區○○○路與台鋁北巷口時，原應注意
    汽車迴車前，應看清有無來往車輛，始得迴轉，以防危險發
    生，而依當時情形，又無不能注意之情事，竟疏於注意，率
    於上開地點迴車，致其所駕駛自小客貨車右前車頭保險桿處
    ，撞及由蔡鑫騎乘沿高雄市前鎮區○○○路由東往西方向行
    駛，適亦駛至該處之車牌號碼YER -003號機車右側車身，致
    蔡鑫人車倒地，受有右小趾開放性脫臼、右小腿左手肘及右
    背擦傷等傷害，乙○○肇事後，明知蔡鑫倒地受有傷害，竟
    未報警處理暨採取必要之安全措施，反基於肇事逃逸之犯意
    ，駕車離去，嗣為警據報循線查獲。
二、案經蔡鑫訴由高雄縣政府警察局前鎮分局報告臺灣高雄地方
    法院檢察署檢察官聲請簡易判決處刑。
    理  由
一、按本件被告乙○○所犯係死刑、無期徒刑、最輕本刑為3年
    以上有期徒刑以外之罪，其於本院審理程序就前揭被訴事實
    為有罪之陳述，經審判長告知簡式審判程序之旨，並聽取其
    與公訴人意見後，本院認無不得或不宜改依簡式審判程序進
    行之處，爰依刑事訴訟法第273 條之1 第1 項、第284 條之
    1 ，裁定進行簡式審判程序，合先敘明。
二、上開犯罪事實，業據被告於本院審理時供承不諱，核與證人
    即告訴人蔡鑫於警詢、偵訊時證述之情節相符，復有道路交
    通事故調查報告表(一)、(二)、道路交通事故現場圖、現場照片
    4 張、阮綜合醫院診斷證明書資料在卷足佐，足徵被告任意
    性之自白與事實相符，應堪採信。另參以汽車迴車前，駕駛
    人應暫停並顯示左轉燈光，看清無來往車輛，始得迴轉，道
    路交通安全規則第106 條第5 款定有明文。被告駕車本應注
    意上述道路交通安全規定，且依當時路狀，又無不能注意之
    情形，有上開道路交通事故調查報告表存卷足參，竟疏未加
    以注意，任意迴轉以致肇事，致人受傷，被告顯有過失甚明
    ，又被告之駕駛行為，核與被害人之受傷間，具有相當因果
    關係。從而，本案事證明確，被告所為過失傷害及肇事逃逸
    犯行，堪以認定。
三、查被告行為後，如附表所示之相關法律均業經變更，並俱於
    95年7 月1 日施行，玆經整體比較結果，被告所犯過失傷害
    犯行部分，以行為時法較為有利，從而依刑法第2 條第1 項
    但書規定，自應適用行為時法至明，是核被告所為，係犯修
    正前刑法第284 條第1 項之過失傷害罪，刑法第185 之4 之
    肇事逃逸罪。被告所犯上開兩罪，犯意個別，行為亦殊，應
    予分論併罰。原審爰引修正前刑法第284 條第1 項前段、第
    185 條之4 、第41條第1 項前段，修正前罰金罰鍰提高標準
    條例第1 條前段、第2 條規定，並審酌被告過失程度，致告
    訴人受有傷害，肇事後置受傷之告訴人於不顧，任意離開現
    場等一切情狀，就上開2 罪，分別量處被告有期徒刑3 月、
    6 月，定應執行刑為有期徒刑8 月，並諭知易科罰金之折算
    標準，經核其認事用法，尚無任何違誤，上訴人提起本件上
    訴，揆諸上述，為無理由，應予駁回。末查，被告未曾受有
    期徒刑以上刑之宣告，有臺灣高等法院被告前案紀錄表在卷
    可按，顯見被告之素行良好，且於本院審理時坦承犯行，嗣
    並與被害人達成和解，賠償被害人新臺幣10萬元，有調解筆
    錄1紙 在卷可稽，取得告訴人之諒解，足見被告尚有悔改之
    意，經此次偵查、審判程序後，被告當知所警惕，信無再犯
    之虞，本院認前開所宣告之刑，以暫不執行為適當，併宣告
    緩刑2 年，以啟自新。
據上論斷，應依刑事訴訟法第455 條之1 第1 項、第3 項、第36
8 條、第364 條、第273 條第1 第1 項、刑法第2 條第1 項前段
、第185 條之4 、修正前刑法（下同）第284 條第1 項前段、第
41條第1 項前段、第51條第5 款、第74條第1 款，修正前罰金罰
鍰提高標準條例第1 條前段、第2 條，判決如主文。
本案經檢察官甲○○到庭執行職務。
中    華    民    國    95    年    7     月    31    日
                  刑事第十二庭  審判長法  官  施柏宏
                                      法  官  洪能超
                                      法  官  黃宗揚
不得上訴。
以上證明與原本無異。
中    華    民    國    95    年    7     月    31    日
                                      書記官  王壹理
附錄本判決論罪科刑所依據之法條：
中華民國刑法第284條
因過失傷害人者，處 6 月以下有期徒刑、拘役或 5 百元以下罰金
，致重傷者，處 1 年以下有期徒刑、拘役或 5 百元以下罰金。
中華民國刑法第185條之4
（肇事遺棄罪）
駕駛動力交通工具肇事，致人死傷而逃逸者，處 6 月以上 5 年以
下有期徒刑。
┌───────────────────────────────────────────────┐
│附表：                                                                                        │
├──────┬─────────────┬─────────────┬───────┬────┤
│相關變更條文│行為時法（下稱舊法）之內容│裁判時法（下稱新法）之內容│比  較  理  由│備    註│
├──────┼─────────────┼─────────────┼───────┼────┤
│罰金刑貨幣單│1.修正前罰金罰鍰提高標準條│1.刑法施行法第1 之1 條：「│刑法之貨幣單位│經依現行│
│位之變更    │  例第1 條前段：「依法律應│  中華民國94年1 月7 日刑法│由「元（指銀元│法規所定│
│            │  處罰金、罰鍰者，就其原定│  修正施行後，刑法分則編所│）」變更為「新│貨幣單位│
│            │  數額得提高為2 倍至10倍」│  定罰金之貨幣單位為新臺幣│臺幣」，且刑法│折算新臺│
│            │  （刑法乃係定明10倍）。  │  。94年1 月7 日刑法修正時│分則之罰金數額│幣條例第│
│            │2.修正前罰金罰鍰提高標準條│  ，刑法分則編未修正之條文│，亦視該分則先│2 條之規│
│            │  例第5 條：「第1 條所定得│  定有罰金者，自94年1 月7 │前曾修正與否，│定折算後│
│            │  提高倍數之規定，於本條例│  日刑法修正施行後，就其所│而分別提高3 或│等值，是│
│            │  修正後制定之法律，不適用│  定數額提高為30倍。但72年│30倍。        │以新法並│
│            │  之；本條例修正前公布之法│  6 月26日至94年1 月7 日新│              │未較有利│
│            │  律，於本條例修正後修正其│  增或修正之條文，就其所定│              │        │
│            │  罰金罰鍰數額或法律經全部│  數額提高為3 倍」。      │              │        │
│            │  修正而其罰金罰鍰數額未予│                          │              │        │
│            │  變更者，亦同」。        │                          │              │        │
├──────┼─────────────┼─────────────┼───────┼────┤
│刑法第33條第│罰金：（銀元）1 元以上。  │罰金：新臺幣1000元以上，以│罰金刑之下限，│舊法有利│
│5 款：罰金刑│                          │百元計算之。              │由銀元10元（依│        │
│下限變更    │                          │                          │前述也提高10倍│        │
│            │                          │                          │）即新臺幣30元│        │
│            │                          │                          │，提高為新臺幣│        │
│            │                          │                          │1000元。      │        │
├──────┼─────────────┼─────────────┼───────┼────┤
│定應執行刑  │修正前刑法第51條第5 款：「│修正後刑法第51條第5 款：「│多數有期徒刑定│舊法有利│
│            │宣告多數有期徒刑者，於各刑│宣告多數有期徒刑者，於各刑│其應執行之刑之│        │
│            │中之最長期以上，各刑合併之│中之最長期以上，各刑合併之│上限，由20年提│        │
│            │刑期以下，定其刑期。但不得│刑期以下，定其刑期。但不得│高為30年。    │        │
│            │逾20年」。                │逾30年」。                │              │        │
├──────┼─────────────┼─────────────┼───────┼────┤
│易科罰金折算│1. 修正前刑法第41條第1 項 │修正後刑法第41條第1 項前段│易科罰金折算標│舊法有利│
│標準變更    │   前段：「犯最重本刑為5  │：「犯最重本刑為5 年以下有│準由銀元1 百元│        │
│            │   年以下有期刑以下之刑之 │期徒刑以下之刑之罪，而受6 │以上3 百元以下│        │
│            │   罪，而受6 個月以下有期 │個月以下有期徒刑或拘役之宣│，即新臺幣3 百│        │
│            │   徒刑或拘役之宣告…得以 │告者，得以新臺幣1 千元、2 │元以上，9 百元│        │
│            │   1 元以上3 元以下折算1日│千元或3 千元折算1 日，易科│，提高為以新臺│        │
│            │   ，易科罰金」。         │罰金」。                  │幣1 千元、2 千│        │
│            │2.罰金罰鍰提高標準條例第2 │                          │元、3 千元折算│        │
│            │  條：「依刑法第41條易科罰│                          │1日 。        │        │
│            │  金…就其原定數額提高為1 │                          │              │        │
│            │  百倍折算1 日；法律所定罰│                          │              │        │
│            │  金數額未依本條例提高倍數│                          │              │        │
│            │  ，或其處罰法條無罰金刑之│                          │              │        │
│            │  規定者，亦同」。        │                          │              │        │
│            │註：上開貨幣單位為銀元。  │                          │              │        │
├──────┼─────────────┼─────────────┼───────┼────┤
│緩刑之宣告範│刑法第74條「受2 年以下有期│刑法第74條「受2 年以下有期│新法將限制緩刑│最高法院│
│圍與應遵守事│徒刑、拘役或罰金之宣告，而│徒刑、拘役或罰金之宣告，而│宣告之前案與本│95年5 月│
│項          │有左列情形之一，認為以暫不│有下列情形之一，認以暫不執│案，均改以故意│23日第8 │
│            │執行為適當者，得宣告2 年以│行為適當者，得宣告2 年以上│犯為限，而擴大│次刑事庭│
│            │上5 年以下之緩刑，其期間自│5年 以下之緩刑，其期間自裁│得宣告緩刑之範│會議決議│
│            │裁判確定之日起算：(一)未曾受│判確定之日起算：(一)未曾因故│圍，惟增列得附│，應僅係│
│            │有期徒刑以上刑之宣告者。(二)│意犯罪受有期徒刑以上刑之宣│加被告應遵守之│認新法之│
│            │前受有期徒刑以上刑之宣告，│告者。(二)前因故意犯罪受有期│事項。        │得宣告緩│
│            │執行完畢或赦免後，5 年以內│徒刑以上刑之宣告，執行完畢│              │刑範圍較│
│            │未曾因故意犯罪受有期徒刑以│或赦免後，5 年以內未曾因故│              │諸舊法為│
│            │上刑之宣告者」。          │意犯罪受有期徒刑以上刑之宣│              │寬，對行│
│            │                          │告者。緩刑宣告，得斟酌情形│              │為人較有│
│            │                          │，命犯罪行為人為下列各款事│              │利，惟尚│
│            │                          │項：(一)向被害人道歉。(二)立悔│              │難據此認│
│            │                          │過書。(三)向被害人支付相當數│              │定新法之│
│            │                          │額之財產或非財產上之損害賠│              │緩刑各該│
│            │                          │償。(四)向公庫支付一定之金額│              │相關規定│
│            │                          │。(五)向指定之公益團體、地方│              │，與舊法│
│            │                          │自治團體或社區提供40小時以│              │相較均為│
│            │                          │上240小時以下之義務勞務。 │              │有利，且│
│            │                          │(六)完成戒癮治療、精神治療、│              │可得單獨│
│            │                          │心理輔導或其他適當之處遇措│              │予以割裂│
│            │                          │施。(七)保護被害人安全之必要│              │適用。  │
│            │                          │命令。(八)預防再犯所為之必要│              │        │
│            │                          │命令。                    │              │        │
╠═══╤══╪═════════════╧═════════════╧═══════╪════╡
║整體比│舊法│刑法第284 條第1 項刑度：處6 月以下有期徒刑、拘役或銀元5000元即新臺幣  │舊法罰金│
║      │    │1 萬5 千元以下、銀元10元即新臺幣30元以上罰金。                        │刑之最低│
║      │    │                                                                      │刑度較新│
║      ├──┼───────────────────────────────────┤法為低，│
║      │新法│刑法第284 條第1 項刑度：處6 月以下有期徒刑、拘役或新臺幣1 萬5 千元以下│故以舊法│
║較結果│    │、新臺幣1千元以上罰金。                                               │有利於被│
║      │    │                                                                      │告。    │
╚═══╧══╧═══════════════════════════════════╧════╛


司法院資訊處製作；財團法人民間司法改革基金會備份。
